臺灣臺北地方法院民事判決　　　　　　　99年度訴字第2509號
原　　　告　亞太電信股份有限公司
法定代理人　邱純枝
訴訟代理人　吳逸慈
　　　　　　劉麗雲
被　　　告　梁斌即艾瑪忠孝診所.
訴訟代理人　陳憲鑑律師
上列當事人間請求給付電信費事件，本院於中華民國100年1月18
日言詞辯論終結，判決如下：
    主      文
被告應給付原告新臺幣貳佰參拾壹萬壹仟參佰參拾玖元，及自民
國九十九年三月二十七日起至清償日止，按週年利率百分之五計
算之利息。
訴訟費用由被告負擔。
    事實及理由
壹、程序部分
    按當事人喪失訴訟能力或法定代理人死亡或其代理權消滅者
    ，訴訟程序在有法定代理人或取得訴訟能力之本人，承受其
    訴訟以前當然停止；第168條至第172條及前條所定之承受訴
    訟人，於得為承受時，應即為承受之聲明；聲明承受訴訟，
    應提出書狀於受訴法院，由法院送達於他造，民事訴訟法第
    170條、第175條第1項、第176條分別定有明文。本件原告之
    法定代理人原為東元電機股份有限公司、指定行使職務人邱
    純枝，於訴訟中變更法定代理人為邱純枝，並具狀聲明承受
    訴訟，核其承受訴訟之聲明合於前開規定，應予准許，合先
    敘明。
貳、實體部分
一、原告起訴主張：被告向原告申請電信服務使用（下稱系爭服
    務），然迄今尚未給付民國99年1月1日至99年1 月31日產生
    之電信費用新臺幣（下同）2,311,339 元，幾經催討均未獲
    置理，爰依兩造電信服務契約之法律關係，請求被告給付所
    欠電信費用及法定遲延利息。被告雖辯稱兩造約定電信費用
    以3.5 折計算，且已簽發支票給付應付電信費用云云，惟被
    告給付歷次電信費用時均未爭執以5 折計算費用，而原告縱
    有提供記載折數3.5 折之宣傳單，然此價目表僅為要約之引
    誘，而依證人所述尚難認定兩造已對電信費用折數達成意思
    表示合致，足認被告所辯非真，至於被告簽發支票給付之費
    用僅至98年12月31日為止，未包含本件請求之計費期間，所
    辯亦無可採等語。並聲明：被告應給付原告2,311,339 元及
    自支付命令狀送達翌日起至清償日止，按週年利率5%算之利
    息。
二、被告則以：被告係因原告願將國際電話費率以牌告價3.5 折
    之優惠費率計算，方使用原告之系爭服務。然於99年1 月份
    收到原告所謂之98年12月份帳單時，原告已將系爭信服務斷
    線，經被告以原告牌告價之3.5 折計算所有斷線前應給付原
    告之電信費用金額為3,300,633元，與該份帳單之金額3,302
    ,652元相差不多，遂開立11張支票予原告如數支付之。惟被
    告竟又再行寄送所謂之99年1 月份帳單要求被告再支付電信
    費用2,311,339元，被告既已結清所有費用且尚溢付2,019元
    ，自當拒絕再行支付。又被告曾與原告業務人員即訴外人吳
    金和多次以電子郵件進行溝通，吳金和均不否認3.5 折之優
    惠價格，且因吳金和所提出總金額之分鐘數有誤，被告於99
    年4月12日及99年5月13日二度委請律師發函要求原告停止兌
    現上開支票並進行對帳，並表明如原告仍兌現該等支票即視
    為其將費用差距自行調帳，惟原告並未與被告進行對帳而仍
    將該等支票兌現，此即表示原告已選擇自行調帳，是被告已
    未積欠原告任何電信服務費用，原告請求自無理由等語置辯
    。並聲明：原告之訴駁回。
三、兩造不爭執之事項：
    被告曾向原告申請系爭服務，被告為支付98年12月份帳單之
    國際電話服務費用3,302,652 元，開立11紙支票予原告，均
    經原告兌現之。
四、本件爭點與法院得心證之理由：
    原告主張兩造合意以5 折計算電信費用，而被告迄今仍積欠
    電信費用2,311,339 元等情，為被告所否認，並辯稱其均已
    支付完畢，係因原告未依牌告價以3.5 折計算電信費用，且
    計算之分鐘數有誤，始產生費用差異等語。是以，本件之爭
    點厥為：(一)原告提供被告系爭服務費用之計算標準為原告電
    信服務之牌告價3.5折抑或5折？(二)系爭服務自98年12月1 日
    起至99年1 月12日止之使用時數為何？(三)系爭服務98年12月
    份帳單3,302,652 元之起迄時間為何？(四)原告請求被告給付
    99年1月份之電信費用2,311,339元是否有理由？茲分述如下
    ：
  (一)系爭服務之國際電話電信費用計算標準應為牌告價之5 折，
    而非被告所稱之3.5折：
    (1)按契約之要約人，因要約而受拘束。但要約當時預先聲明
      不受拘束，或依其情形或事件之性質，可認當事人無受其
      拘束之意思者，不在此限；貨物標定賣價陳列者，視為要
      約；但價目表之寄送，不視為要約，民法第154 條定有明
      文。又標賣之表示，究為要約之引誘抑為要約，法律無明
      文規定，應解釋標賣人之意思定之。依普通情形而論，標
      賣人無以之為要約之意思，應解為要約之引誘，最高法院
      99年臺上字第683號著有判決可資參酌。
    (2)查被告於97年11月12日向原告申裝並開始使用系爭服務，
      此有原告PRA語音專線申裝/異動申請書、原告製作之被告
      97年11月份及電信服務費用帳單在卷可稽（本院卷第66頁
      、第75頁），而證人即被告員工劉慧如亦證稱：「當時申
      請的電信服務是1 條電路，有市話、行動、國際電話。當
      初是以5折也不是什麼好折扣，5折是國際電話，市話與行
      動電話不是5折」等語（本院卷第104頁），由此可知被告
      於申請系爭服務時，即明確知曉系爭服務國際電話之部分
      係以原告牌告價之5折為計算。
    (3)被告雖辯稱98年11月間原告曾向其提供資費表（見本院卷
      第23頁，即被證一）提報國際電話費率為3.5 折，被告方
      繼續使用原告之系爭服務云云，且證人劉慧如亦證稱：「
      陳至明提供了2 次（資費表）大約在98年的11月間，因為
      他說業務業績又不好希望我們送一點話務給他，我說國際
      電話5 折怎麼送，他就報了壹個3.5折，3.5折就還可以，
      當天就開始送了，本來是用速博的電話，後來就改用原告
      公司的線路打國際電話」、「（問：有無告訴陳至明願意
      接受這一個折數？）是用即時通說我會幫忙的」、「（問
      ：有無收到原告公司回復給你確認折數的任何訊息？）陳
      至明報出來就是確認」等語。然證人即原告員工陳至明證
      稱：「大約是在2009年7月或9月的時候有轉寄過被證一之
      資費表給劉慧如」、「（問：轉寄之後，劉慧如有無向你
      表明過被告要採用哪樣資費或要接受你們服務了？）沒有
      」（見本院卷第130 頁反面）。證人即原告員工周政盟則
      於99年11月3 日言詞辯論程序中證稱：「被告是透過另一
      個同事陳至明介紹的，本來是5折，後來想要用3.5折爭取
      長期配合，也是透過陳至明轉發郵件給劉慧如」、「（問
      ：3.5 折被告後來有無接受？）後來沒有給我回應，當初
      給予3.5 折是給予一般公司簡報，有書面資料」、「（問
      ：《提示被證一與證人》國際電話資費表有無見過？）有
      看過，這是簡報，是我提供給陳至明轉達」等語。由此可
      知，證人陳至明與周政盟均證稱資費表係以電子郵件之方
      式寄送予證人劉慧如，且證人劉慧如收受之後並無相關回
      應。觀之該資費表之主要內容為原告國際電話資費與他電
      信公司國際電話資費之比較，其上並有「打大陸，亞太電
      信，最經濟！亞太標準資費（牌價）遠比其他業者低，貴
      公司再享專案折扣35折」，核其內容應屬廣告、宣傳用語
      之字樣，所呈現者顯係在引起他人向己為要約之表示，而
      非為請求締約之意，此與證人周政盟證稱為向被告爭取長
      期配合，方請證人陳至明轉發此資費表之簡報予證人劉慧
      如之情節相符，衡諸前開規定及判決意旨，此一資費表之
      寄送，應屬要約之引誘，而非要約，被告以之視為折數之
      告知及確認，並逕自使用原系爭服務並主觀認知應以 3.5
      折計價等情，顯屬己身之誤認，難以此推論兩造已達成以
      牌告價3.5 折計算電信費用之合意。再者，證人劉慧如亦
      自承並未收到原告回覆確認折數之任何訊息，所稱曾向證
      人陳至明以即時通表示會幫忙等語，業經證人陳至明、周
      政盟作證否認之，被告所提出與原告業務即訴外人吳金和
      往來之電子郵件，亦僅能看出兩造間就折數部分確有爭議
      ，並試圖以調帳方式協調解決，並無承認原告應以3.5 折
      計算系爭服務之國際電話費用。因之，縱將該資費表視為
      要約，被告亦無從證明兩造間就系爭服務國際電話費用改
      以3.5 折計價之部分曾達成合意。從而，被告辯稱系爭服
      務國際電話電信費用部分應以3.5 折計價云云，核屬無據
      ，應無可採。
  (二)系爭服務自98年12月1日起至99年1月12日止之使用時數應以
    原告提出通話明細所示632,790.72分鐘為準：
    (1)查原告主張系爭服務自98年12月1日起至99年1月12日之使
      用時數共632,790.72分鐘，業已提出國際電話通話明細光
      碟為證，被告並未否認光碟內容之真正，亦未指出其計算
      方法之錯誤，應堪採信。被告雖辯稱實際通話數為535,02
      8.97分鐘，並提出明細單為證（見本院卷第40頁），然原
      告所提出明細內容包含發話方號碼、被叫號碼、開始通話
      時間、通話秒數、通話金額、受話地區、尖／離峰等項目
      ，而被告提出之明細表則僅簡略記載期間、國家／固網行
      動、分鐘數、費率、金額，相較之下原告所提明細內容清
      楚顯示各筆通話之發話、受話號碼及詳細起迄時間，依此
      所方式計算之通話時間自較具可信度。
    (2)又查被告申請系爭服務時，於申請書中國際及長途網路業
      務服務契約第25條第1 項已約定：「乙方（即被告）同意
      各項通信紀錄均以甲方（即原告）電腦紀錄資料為準」，
      故系爭服務通話時數之計算，依兩造間之上開合意，原則
      上即應以原告所為之電腦紀錄資料為準，被告既以其自行
      計算之方式稱原告就系爭服務之通話時數計算有誤，則對
      於其自行計算方式之依據及原告計算有誤之處，依法應負
      舉證之責。惟被告僅提出上開紀錄表，並稱應以該表內所
      載之時數為準，就該表係如何計算得出、其紀錄方式、計
      算方式及計算依據，均未見其為相關說明，該表計算之基
      礎，亦未指出原告所提計算方式之錯誤，所辯尚難遽採。
      從而，系爭服務自98年12月1日起至99年1月12日之使用數
      量，仍應依兩造上開約定，以原告提出之通話明細所示63
      2,790.72分鐘為準。
  (三)系爭服務98年12月份帳單3,302,652 元之起迄時間應為98年
    12月1日至98年12月31日：
    查系爭服務98年12月份帳單右上方已明載計費期間為98年12
    月1 日至98年12月31日，此有該月份帳單乙份在卷可稽（見
    本院卷第60頁）。而被告自97年11月起即申請使用原告之系
    爭服務，每月帳單之計費時間，均係從當月1 日計算至當月
    之最後1 日，於隔月寄出，繳款之截止日為隔月之25日，此
    有原告所提供之97年11月至99年1 月份帳單共15紙在卷可參
    （見本院卷第56至61頁、第75至83頁），故被告對於原告每
    月帳單之計費期間及寄送模式，均應知之甚詳。又被告於99
    年9 月10日之民事答辯狀(二)中表示：「關於被告為何開立11
    張支票支付原告99年1 月12日斷線後寄來的帳單，乃是因為
    於斷線之後原告的業務主管吳金和與原告另三位員工至被告
    處表示要清帳，被告認為既是清帳當然是全部的帳款結清，
    所以不會去注意原告於元月份斷線所寄來之帳單上的計費日
    期至99年12月31日的記載…」等語，顯已自承被告係因自身
    就「清帳」之認知有誤，而未曾確認帳單98年12月份之計費
    期間，就此一認知錯誤所造成之結果，被告即應自行承擔結
    果，而非逕自認定該月份帳單之金額包含99年1 月份之費用
    。基此，被告辯稱98年12月份帳單之金額應包含99年1 月份
    之系爭服務費用在內，顯與事實不符，委無可採。
  (四)原告請求被告給付99年1月份之電信費用2,311,339元為有理
    由：
    原告依兩造之合意，以其電腦資料內之通話紀錄計算系爭服
    務國際電話通信時數，並以兩造申請時所約定之牌告價費率
    之5折計算費用，應屬有據，被告辯稱應以3.5折計算且通信
    時數計算有誤云云，顯無可採，已如上述。而被告雖辯稱就
    系爭服務之國際電話電信費用部分已給付3,302,652 元以支
    付全部費用云云，然此等金額僅係被告98年12月份應給付原
    告之電信費用，並不包含99年1 月份之電信費用在內，被告
    仍有依兩造間系爭服務契約約定給付1 月份電信費用之義務
    。從而，原告其依前開方式計算被告99年1月1日至99年1 月
    31日之電信費用為2,311,339 元，既已提出電信服務費用帳
    單為證（見本院99年度司促字第1203號卷第7 頁），自足堪
    採信。
五、綜上所述，原告主張被告積欠99年1月1日至99年1 月31日產
    生之電信費用2,311,339 元，請求被告依兩造間電信服務契
    約給付2,311,339元及自支付命令送達之翌日即99年3月27日
    起至清償日止，按週年利率5%計算之法定遲延利息，為有理
    由，應予准許。
六、本件事證已臻明確，兩造其餘主張、攻擊防禦方法，及未經
    本院援用之證據，經核均與本案判決結果無影響，爰不一一
    予以審酌，附此敘明。
七、訴訟費用負擔之依據：民事訴訟法第78條。
中    華    民    國   100    年    2     月    1     日
                  民事第四庭    法  官  余明賢
以上正本係照原本作成
如對本判決上訴，須於判決送達後20日內向本院提出上訴狀。如
委任律師提起上訴者，應一併繳納上訴審裁判費。
中    華    民    國   100    年    2     月    1     日
                                書記官  楊勝欽